臺灣雲林地方法院民事簡易判決
110年度簡字第100號
原      告  許芳瑛  
被      告  吳瑞坤  
訴訟代理人  吳俊樫  
上列當事人間請求損害賠償事件，本院於民國110年12月30日言
詞辯論終結，判決如下：
    主      文
被告應給付原告新臺幣貳拾陸萬玖仟柒佰零貳元。
原告其餘之訴駁回。
訴訟費用被告負擔百分之九，餘由原告負擔。
本判決第一項得假執行。
    事實及理由
一、原告起訴主張：原告於民國109年2月24日下午4時50分左右
    ，駕駛車牌號碼00-0000號自用小貨車（下稱小貨車），行
    駛至雲林縣○○鄉○○村○○段○○00○00○○○○○○號誌交岔路口（下
    稱系爭交岔路口）時，與被告所駕駛車牌號碼0000-00號自
    用小客車（下稱被告車輛）發生對撞，致原告受有蜘蛛膜下
    腔出血及顏面撕裂傷等傷害。原告因而受有醫療費用新臺幣
    （下同）46,160元、看護費用240,800元、往返醫療院所之
    交通費用共45,840元、營養費用36,000元、民俗療法費用（
    含交通費用）59,920元、醫療器材及輔具費用（含用品）43
    ,120元、薪資損失18萬元、減少工作能力補償55萬元、其他
    費用共47,952元（含汽車貸款29,952元、信用卡償還18,000
    元）、訴訟費用共35,250元（含公司請假5,250元、本件訴
    訟費用3萬元）、精神慰撫金150萬元之損害等語。並聲明：
    被告應給付原告2,958,532元。
二、被告則以：對於本件車禍發生之經過不爭執，而原告就本件
    車禍之發生與有過失，應負7成過失責任。對於原告請求之
    醫療費用46,160元、住院期間之看護費用2萬元，及原告請
    求休養6個月期間不能工作，每月以3萬元計算薪資損失部分
    ，均同意給付。又原告請求之往來醫療院所之交通費，同意
    以每次來回144元計算，而原告請求增加生活上費用部分，
    如屬醫療上所必要同意給付，非屬必要即不同意給付。原告
    另請求之減少工作能力補償55萬元、其他費用共47,952元（
    含汽車貸款29,952元、信用卡償還18,000元）、訴訟費用共
    35,250元（含公司請假5,250元、本件訴訟費用3萬元）部分
    ，被告不同意給付。至原告請求精神慰撫金150萬元部分，
    金額太高，應以15萬元計算為合理等語，資為抗辯。
三、經查，原告於109年2月24日下午駕駛小貨車，沿雲林縣元長
    鄉龍岩村頂岩段之南北向產業道路由北往南方向直行，於同
    日下午4時50分許行駛至系爭交岔路口時，本應注意行至無
    號誌之交岔路口應減速慢行，作隨時停車之準備，且行至無
    號誌之交岔路口，左方車應暫停讓右方車先行。又依當時天
    候晴，日間自然光線，柏油路面乾燥無缺陷或障礙物，視距
    良好，並無不能注意之情事，竟疏未注意及此，適有被告駕
    駛被告車輛沿雲林縣元長鄉龍岩村頂岩段之東西向產業道路
    由西往東方向直行至系爭交岔路口時，亦未注意行至無號誌
    之交岔路口，應減速慢行，作隨時停車之準備，且依當時狀
    況並無不能注意之情事，竟疏未注意及此，二車因而發生碰
    撞，致原告受有蜘蛛膜下腔出血及顏面撕裂傷等傷害等事實
    ，為兩造所不爭執，並有雲林縣警察局虎尾分局道路交通事
    故現場圖、道路交通事故調查報告表㈠、㈡、現場照片、
　　中國醫藥大學北港附設醫院（下稱北港媽祖醫院）診斷證明
    書等附於刑事警卷可證，亦經本院調取本院110年度交易字
    第34號刑事卷查明屬實，堪信為真實。則被告就本件車禍之
    發生，應負過失責任，已堪認定。
四、按因故意或過失，不法侵害他人之權利者，負損害賠償責任
    ，民法第184條第1項前段定有明文。次按汽車、機車或其他
    非依軌道行駛之動力車輛，在使用中加損害於他人者，駕駛
    人應賠償因此所生之損害；不法侵害他人之身體或健康者，
    對於被害人因此喪失或減少勞動能力，或增加生活上之需要
    時，應負損害賠償責任；不法侵害他人之身體、健康、名譽
    、自由、信用、隱私、貞操，或不法侵害其他人格法益而情
    節重大者，被害人雖非財產上之損害，亦得請求賠償相當之
    金額，民法第191條之2前段、第193條第1項、第195條第1項
    前段亦分別定有明文。查被告對於本件車禍之發生既具有過
    失，且其過失行為與原告所受損害間具有相當因果關係，是
    原告主張被告應負侵權行為損害賠償責任，於法核屬有據。
    茲就原告請求賠償之項目及金額，分別審究如下：
㈠、醫療費用部分：
    原告主張其因本件車禍已支出北港媽祖醫院及黃俊寅骨科診
    所醫療費用共46,160元等語，並提出醫藥費用收據為證，復
    有北港媽祖醫院110年9月9日院醫病字第1100003268號函暨
    檢附之收費證明在卷可佐，且為被告明示不爭執，應予照列
    。
㈡、看護費用部分：
　　原告主張其因本件車禍致需專人全日看護之必要，於109年3
    月3日起至109年3月11日住院期間已支出看護費用2萬元，於
    出院後休養6個月期間已支出看護費用220,800元等語。經查
    ：
　⒈原告請求住院期間之2萬元看護費用部分：
　　本院就原告因本件車禍受有傷害，住院期間是否需專人看護
    ，經職權函詢北港媽祖醫院，經該院函覆稱住院期間是需專
    人全日看護等語，有北港媽祖醫院110年9月9日院醫病字第1
    100003268號函在卷可稽。而原告主張其因本件車禍住院共8
    天，已支出2萬元之看護費用乙情，雖未提出收據，惟按親
    屬代為照顧被害人之起居，固係基於親情，但親屬看護所付
    出之勞力並非不能評價為金錢，雖因二者身分關係而免除被
    害人之支付義務，惟此種基於身分關係之恩惠，自不能加惠
    於加害人。故由親屬看護時雖無現實看護費之支付，仍應認
    被害人受有相當於看護費之損害，得向加害人請求賠償，始
    符公平原則（最高法院著有94年臺上字第1543號判決可資參
    照），則原告由家人看護照顧，而未現實支出看護費用，仍
    受有相當看護費用之損害，自得請求賠償，且為被告明示不
    爭執，原告此部分之請求自應予照列。
　⒉原告請求出院後休養6個月期間之看護費用220,800元部分：
　　本院就原告因本件車禍受有傷害，出院須休養6個月期間是
    否需專人看護，經職權函詢北港媽祖醫院，經該院函覆稱出
    院須休養6個月期間不需專人看護等語，有北港媽祖醫院110
    年9月9日院醫病字第1100003268號函在卷可稽。原告復未另
    行舉證證明其於出院後休養6個月期間有專人看護之必要，
    則原告此部分之請求，自屬無據。
㈢、往返醫療院所之交通費用共45,840元部分：
　　原告主張其因本件車禍受有傷害，於109年3月11日自北港媽
    祖醫院出院後需回診、復健，共約需92次（按此不包括原告
    請求民俗療法之交通費用），以搭乘大眾交通工具之金額計
    算，每次來回144元計算等語。經查，觀諸北港媽祖醫院之
    診斷證明書之記載（見本院卷第21頁），原告宜門診繼續追
    蹤，則原告請求出院後回診往返醫療院所之交通費用，自屬
    有據。又被告對於原告請求之往來醫療院所之交通費用，同
    意以每次來回144元計算，而依卷內北港媽祖醫院之醫療費
    用收據，原告於109年3月11日自北港媽祖醫院出院後至110
    年8月26日止，原告於109年4月6日、5月7日、6月4日、7月2
    日、7月30日、8月27日、9月24日、10月22日、12月17日及1
    10年3月11日、6月3日、8月26日共回診13次，則此部分原告
    得請求之交通費用為1,872元（計算式：144元×13次＝1,872
    元）；依卷內黃俊寅骨科診所之醫療費用收據，原告於109
    年3月11日自北港媽祖醫院出院後至109年7月15日止，原告
    於109年4月8日、9日、11日、13日、14日、15日、16日、17
    日、18日、20日、21日、22日、23日、24日、25日、27日、
    28日、29日、109年5月5日、6日、8日、9日、11日、12日、
    13日、14日、15日、109年6月15日、17日、19日、22日、24
    日、26日、29日、109年7月1日、3日、6日、8日、13日、15
    日共復健40次，則此部分原告得請求之交通費用為5,760元
    （計算式：144元×40次＝5,760元）。從而，原告本件得請求
    往返醫療院所之交通費用合計為7,632元（計算式：1,872元
    ＋5,760元＝7,632元），逾此部分之請求，自屬無據。
㈣、薪資損失18萬元部分：
 　 原告主張其因本件車禍受有傷害，需治療及休養致其6個月
    不能工作，每月以3萬元薪資計算，受有薪資損失18萬元等
    語（見本院卷第176頁），並提出薪資袋為證，復有北港媽
    祖醫院110年9月9日院醫病字第1100003268號函在卷可佐，
    且為被告明示不爭執，應予照列。
㈤、減少工作能力補償55萬元部分：
    原告主張其因本件車禍受有減少工作能力補償55萬元云云，
    然為被告所否認，而原告就此部分亦未提出證據資料證明其
    工作能力有何減少及該55萬元係如何計算，則原告是否確實
    受有減少工作能力損害55萬元即非無疑，本院自難為有利於
    原告之認定，是原告此部分之請求，尚難憑採。
㈥、營養費用36,000元、民俗療法費用（含交通費用）59,920元
    、醫療器材及輔具費用（含用品）43,120元部分：
　　原告主張其因本件車禍事故需支出營養費用36,000元、民俗
    療法費用（含交通費用）59,920元、醫療器材及輔具費用（
    含用品）43,120元云云，然原告就此部分並未提出收據為證
    ，尚難信實，難認原告確實受有支出該營養費用、民俗療法
    費用（含交通費用）、醫療器材及輔具費用（含用品）之損
    害。又原告請求營養品部分是否屬於必要費用，及原告是否
    有民俗調理之必要，亦未提出任何證據以實其說，則原告此
    部分之請求，尚難准許。
㈦、其他費用共47,952元（含汽車貸款29,952元、信用卡償還18,
    000元）部分：
　　原告主張其因本件車禍事故致受有每月應支出款項汽車貸款
    4,992元、信用卡償還3,000元，共6個月期間之損害云云並
    提出全行代理收款申請書及超商收據等為證。惟按損害賠償
    之債，以有損害之發生及有責任原因之事實，並二者之間，
    有相當因果關係為成立要件。而汽車貸款、信用卡償還均為
    被告個人私人債務之支出，且原告就該支出與本件被告侵權
    行為間具有相當因果關係，並未舉證以實其說，則原告請求
    被告賠償此部分費用，尚屬無據。
㈧、訴訟費用共35,250元（含公司請假5,250元、本件訴訟費用3
    萬元）部分：
　　原告主張其因本件車禍事故於訴訟期間共5次需向公司請假
    開庭，每次以1,050元計算，且已支出本件訴訟費用，共受
    有35,250元之損失云云，惟原告為本件民事事件之當事人，
    及關於兩造間因本件車禍所衍生之訴訟，其請假到庭陳述或
    為訴訟行為，係為維護自身權益，與被告不法侵權行為間並
    無相當因果關係，原告此部分請求，不能准許。至於原告請
    求本件訴訟費用3萬元部分，其應在確定訴訟費用額中為請
    求，其在本件損害賠償中請求尚難准許。
㈨、精神慰撫金部分：
    按精神慰撫金之多寡，應斟酌雙方之身分、地位、資力與加
    害之程度及其他各種情形核定相當之數額。其金額是否相當
    ，自應依實際加害情形與被害人所受之痛苦及雙方之身分、
    地位、經濟狀況等關係決定之（最高法院85年度臺上字第46
    0 號判決意旨參照）。查，原告因本件車禍受有蜘蛛膜下腔
    出血及顏面撕裂傷等傷害，其在精神上受有相當之痛苦，自
    無可疑，其請求精神慰撫金，於法有據。茲審酌原告教育程
    度為高職畢業，在元長鄉養火雞，每月收入約3萬元；被告
    教育程度為高職畢業，職業為務農，月收入平均未扣除成本
    為20萬元，家中需扶養父母、配偶及三名子女等情，並參酌
    兩造之財產資力（有兩造之稅務電子閘門財產所得調件明細
    表可參，因屬個人隱私，僅予參酌，不予揭露），及原告個
    別所受痛苦程度與兩造之身分、地位，認原告請求被告賠償
    精神慰撫金60萬元屬公允，應予准許。
㈩、綜上，原告所得請求之金額為853,792元（計算式：醫療費用
    46,160元＋看護費用2萬元＋工作損失18萬元＋往來醫療院所交
    通費用7,632元＋精神慰撫金60萬元＝853,792元）。
五、按損害之發生或擴大，被害人與有過失者，法院得減輕賠償
    金額或免除之，民法第217條第1項定有明文，此項規定之目
    的，在謀求加害人與被害人間之公平，故在裁判上得以職權
    減輕或免除之（最高法院85年臺上字第1756號判決意旨參照
    ）。查本件車禍之發生，乃因原告駕駛小貨車，行經無號誌
    交岔路口，左方車未暫停讓右方車先行，為肇事主因；被告
    駕駛被告車輛，行經無號誌交岔路口，未減速慢行，作隨時
    停車之準備，為肇事次因等情，有道路交通事故現場圖、道
    路交通事故調查報告表㈠、㈡、道路交通事故當事人酒精測定
    紀錄表、現場照片等附於刑事警卷，並經本院依職權核閱屬
    實，應可認定，而交通部公路總局嘉義區監理所嘉雲區車輛
    行車事故鑑定會亦同此見解，有交通部公路總局嘉義區監理
    所嘉雲區車輛行車事故鑑定會嘉雲區0000000案鑑定意見書
    在卷可證（見本院卷第155至159頁），是原告於本件車禍之
    發生，顯亦與有過失。本院綜合上開各情，斟酌本件車禍之
    兩造肇事情節，審酌過失程度，認原告應負百分之60的過失
    責任，被告應負百分之40的過失責任為適當。依上開說明，
    本院自得以原告過失程度之比例，減輕被告應負之賠償責任
    。準此，依前開原告所受損害數額，減輕被告賠償責任後，
    被告應賠償原告341,517元（計算式：853,792元×40%≒341,5
    17元，元以下四捨五入）。
六、按保險人依本法規定所為之保險給付，視為被保險人損害賠
    償金額之一部分；被保險人受賠償請求時，得扣除之，強制
    汽車責任保險法第32條定有明文。查，原告於本件車禍發生
    後已經領取強制汽車責任保險金71,815元，為兩造所不爭執
    ，是依上開規定，被告應賠償原告之數額自應扣除原告已領
    取之保險金額。依此計算，原告得請求被告賠償之金額應為
    269,702元（計算式：341,517元－71,815元＝269,702 元）。
七、從而，原告本於侵權行為之損害賠償請求權，請求被告給付
    其269,702元，為有理由，應予准許，逾上開部分之請求，
    為無理由，應予駁回。
八、本件判決是本於道路交通事故有所請求而涉訟，為依民事訴
    訟法第427條第2項第11款規定適用簡易程序所為被告敗訴之
    判決，依民事訴訟法第389條第1項第3款之規定，應依職權
    宣告假執行。
九、本件事證已臻明確，兩造其餘主張、陳述與舉證，經審酌與
    本院前開判斷不生影響，爰均不再予以逐一論述。
十、訴訟費用負擔之依據：民事訴訟法第79條。
中　　華　　民　　國　　110 　年　　1 　　月　　13　　日
                  民事簡易庭    法  官  吳福森

以上正本係照原本作成。
如對本判決上訴，須於判決送達後20日內向本院提出上訴狀。如
委任律師提起上訴者，應一併繳納上訴審裁判費。
中　　華　　民　　國　　110 　年　　1 　　月　　13　　日
                                書記官　程尹鈴